---
title: "Devoir_4"
author: "EL_Hadrami"
date: "25/12/2020"
output: pdf_document
---

```{r setup, include=FALSE}
knitr::opts_chunk$set(echo = TRUE)
```

```{r}
library("FactoMineR")
library("factoextra")
library("corrplot")
library("ca")
```

$\text{1.Chargement des données smoke}$

```{r}
datasmoke <- ca::smoke
datasmoke
```

$\text{AFC et SVD généralisée}$
  
```{r}
f <- as.matrix(datasmoke) / sum(datasmoke)
# distribution marginale ligne et colonne
r <- apply(f,1,sum)
c <- apply(f,2,sum)
# matrice Z
Z <- (f-r%*%t(c))/r%*%t(c)
```

$\text{Creation de la fonction gsvd}$

```{r}
gsvd <- function(Z,r,c){
  #Z matrice numerique de dimension (n,p) et de rang k
  #r poids de la metrique des lignes N=diag(r)
  # c poids de la metrique des colonnes M=diag(c)
  #-----sortie---------------
  # d vecteur de taille k contenant les valeurs singulieres (racines carres des valeurs propres)
  # U matrice de dimension (n,k) des vecteurs propres de de ZMZ'N
  # V matrice de dimension (p,k) des vecteurs propres de de Z'NZM
  k <-qr(Z)$rank
  colnames<-colnames(Z)
  rownames<-rownames(Z)
  Z <-as.matrix(Z)
  Ztilde <-diag(sqrt(r)) %*% Z %*%diag(sqrt(c))
  e <-svd(Ztilde)
  U <-diag(1/sqrt(r))%*%e$u[,1:k]# Attention : ne s'ecrit comme cela que parceque N et M sont diagonales!
  V <-diag(1/sqrt(c))%*%e$v[,1:k]
  d <- e$d[1:k]                                              
  rownames(U) <- rownames
  rownames(V) <- colnames
  if(length(d)>1)
    colnames(U) <-colnames(V) <-paste("dim", 1:k, sep = "")
  return(list(U=U,V=V,d=d))
}
```
$\text{Calcul de X(profil ligne), Y(profil colonne) et d}$

```{r}
U <- gsvd(Z,r,c)$U
V <- gsvd(Z,r,c)$V
d <- gsvd(Z,r,c)$d
# Utilsation de la commande sweep pour calculer les cordonnés X et Y
X <- sweep(U,2,d,'*')
Y <- sweep(V,2,d,'*')
```

$\text{Representation de X et Y sur le premier plan de l'AFC}$


```{r}
plot(X[,1:2],xlab="dim 1",ylab="dim 2",xlim=c(-0.4,0.4),ylim=c(-0.4,0.4),col="blue",main="Premier plan factoriel")
abline(v = 0, lty = 2)
abline(h = 0, lty = 2)
text(X[,1:2],rownames(datasmoke),col="blue",pos=4)
points(Y[,1:2],pch=2,col=2)
text(Y[,1:2],colnames(datasmoke),pos=4,col=2)
```


$\text{Le pourcentage d’inertie expliquée par le premier plan factoriel de l’AFC}$

```{r}
IT <-sum(d^2) #Inertie totale
d[1:2]^2/IT*100 #pourcentage d'inertie des axes
sum(d[1:2]^2/IT)*100#pourcentage d'inertie du plan
```

Les deux premières dimensions de l'AFC donnent 99.51% de la variation, donc le premier plan factoriel de L'AFC peut etre acceptés.

3. Retrouvons ces résultats avec le package FactoMineR et la fonction CA

```{r}
afc <- CA(datasmoke,graph = FALSE)
afc$eig
row <- get_ca_row(afc)
row$coord # matrice X
col <- get_ca_col(afc)
col$coord # matrice Y
# representation de profil ligne(X) et profil colonne sur le plan
plot(afc) 
```

$\textbf{Exercice 2:Données textuelles}$

$\text{Chargement du jeux de données}$

```{r}
dataw <- read.csv("data/writers.csv",header = TRUE,row.names = 1)
head(dataw,4)
summary(dataw)
```
$\text{Test de khi-deux}$

```{r}
dataextr <- dataw[1:15,1:15]
chisq.test(dataextr)
```
$\text{Decision}\\\\$

Le p-value est inferieur au seuil $\alpha=0.05$ donc il y a une difference significative sur les distributions des lettres qui differe d'un echantillon a l'autre.

$\text{Realisation d'une ACP}$

```{r}
caw1 <- CA(dataextr,graph = FALSE)
caw1$eig
plot(caw1)
```

$\text{AFC en ajoutant les deux textes inconnus en lignes supplémentaires}$

```{r}
caw2 <- CA(dataw,row.sup=c(15,16),graph = FALSE)
caw2$eig
plot(caw2,col.row.sup=3)
```

$\text{Classification ascendante hiérarchique de Ward}$

```{r}
#matrice des coordonnees factorielles sur 4 dimensions
mcf <- rbind(caw2$row$coord[,1:4],caw2$row.sup$coord[,1:4])
#matrice de distance euclidiennes entre les 17 echantillons
d <-dist(mcf)
#CAH
tree <-hclust(d,method="ward.D2")
plot(tree,hang=-1)
rect.hclust(tree,k=4)
#partition en 4 classes
cutree(tree,k=4)
```


