---
title: "Devoir_2"
author: "EL Hadrami N'DOYE"
date: "10/11/2020"
output: pdf_document
---

```{r setup, include=FALSE}
knitr::opts_chunk$set(echo = TRUE)
```

```{r}
library(tidyverse)
library(readxl)
library(gplots)
library(MASS)
library(car)
```


$\underline{\text{Exercice.13}}$

```{r}
# Creation d'un data-frame "acteur"
Mort.à <- c(93,53,72,68,68,53)
Années.de.carrière <- c(66,25,48,37,31,32)
Nombre.de.films <- c(211,58,98,140,74,81)
Prénom <- c("Michel","André","Jean","Louis","Lino","Jacques")
Nom <- c("Galabru","Raimbourg","Gabin","De Funès","Ventura","Villeret")
Date.du.décès <- c("04-01-2016","23-09-1970","15-10-1976","27-01-1983","22-10-1987","28-01-2005")
data.acteur <- data.frame(Mort.à,Années.de.carrière,Nombre.de.films,Prénom,Nom,Date.du.décès)
 #utilisation d'un dplyer pour renommer la premiere variable
data.acteur.r <- rename(data.acteur,"Age.du.décès"=Mort.à)
# extraction de la colonne Prénom
prenom.extract <- data.acteur$Prénom
data.acteur.arrange <- arrange(data.acteur.r,Age.du.décès)
```

$\underline{\text{Exercice.14}}$

$\textbf{Question 1.}$
```{r}
w <-read.delim(file="data/fromages1-TP-M1.txt")
```

$\textbf{Question 2.}$

```{r}
w <- rename(w,"mean.score"=Y,"c.a.a"=X1,"c.h.s"=X2,"c.a.l"=X3)
w$X1
```

$\textbf{Question 3.}$:Les caracteristiques de w:

```{r}
print(w)
```

$\textbf{Question 4}$:Les parametres statistiques des variables

```{r}
summary(w)
```
$\textbf{Question 5.}$:

```{r}
pairs(w)
```

la commande pairs permet de tracer une nuage de point pour chaque variable afin de voir les differentes correlations qui peuvent exister

$\textbf{Question 6.}$:Construction d'une nouvelle data frame

```{r}
nv.c.a.a <- c(w$c.a.a[w$c.a.a > 5.1],rep(NA,6))
nv.c.a.l <- c(w$c.a.l[w$c.a.l < 1.77],rep(NA,5))
ww <- data.frame(w$mean.score,nv.c.a.a,w$c.h.s,nv.c.a.l)
ww <- rename(ww,"mean.score"=w.mean.score,"c.a.a"=nv.c.a.a,"c.h.s"=w.c.h.s,"c.a.l"=nv.c.a.l)
```

$\textbf{Question 7.}$: Les caracteristiques de ww

```{r}
print(ww)
```

$\textbf{Question 8.}$: Les parametres statistiques de la variable ww

```{r}
summary(ww)
```

$\underline{\text{Exercice 15}}$

$15.1 : \text{Chargement du jeux de données}$
```{r}
data(airquality) # charger les donées airquality  
```

$15.2 \text{Affichage des noms des variables}$
```{r}
names(airquality)
```

$15.3 : \text{Nombre de ligne et de colonne}$

```{r}
nrow(airquality)
ncol(airquality)
```

$15.4: \text{Les parametres statistiques}$

```{r}
summary(airquality)
```
$15.5:\text{representation de la boite a moustache}$

```{r}
couleur <- c("red","blue","green","pink","white")
boxplot(Ozone~Month,airquality,col = couleur)
```

$15.6:\text{Creation d'une variable qualitative "saison"}$

```{r}
saison <-factor(airquality$Month,levels=c(5:9))
levels(saison)[levels(saison)==5] <- "printemps"
levels(saison)[levels(saison)==6] <- "éte"
levels(saison)[levels(saison)==7] <- "éte"
levels(saison)[levels(saison)==8] <- "éte"
levels(saison)[levels(saison)==9] <- "automne"
airquality$season = saison
```

$15.7 : \text{Propositions des commandes R permettant d’obtenir le graphe indiqué}$

```{r,warning=FALSE}
g <- ggplot(data = airquality) + 
  geom_point(mapping = aes(x =Temp, y = Ozone, shape = saison,color=saison)) + 
  scale_shape_manual(values=c(3, 16, 17))+
  ggtitle("Ozone en fonction des saisons")
g + theme (plot.title = element_text(size=11,face="bold",hjust = 0.5))
```

$\underline{\text{Exercice 16}}$

$\text{1.Simulation de 100 valeurs suivant une loi normale}$

```{r}
n <- 100
e <- rnorm(n,0,25)
```  
$2.$ Pour tout $i\in{1,\ldots,100}$,on pose $y_{i}=1.7 + 2.1 i + e_{i}\\$

```{r}
i <- c(1:100)
yi <- 1.7 + 2.1 * i + e[i]
```
2.a et 2.b: $\text{representation d'un nuage de point et une droite} \ (i,y_{i})$

```{r}
data.f <- data.frame(i,yi)
g <- ggplot(data = data.f) +
geom_point(mapping = aes(x = i, y = yi),colour="blue") +
geom_smooth(mapping = aes(x = i, y = yi),se = FALSE,colour="red",fill="red",method = lm) +
ggtitle("nuage de points et sa droite de regression")
g + theme (plot.title = element_text(size=11,face="bold",hjust = 0.5))
```

$\underline{\text{Exercice 17}}$

```{r}
# Creation d'une matrice
ligne1 <- c(68,119,26,7)
ligne2 <- c(15,54,14,10)
ligne3 <- c(5,29,14,16)
ligne4 <- c(20,84,17,94)
mat <- matrix(c(ligne1,ligne2,ligne3,ligne4),nrow = 4,ncol=4,byrow = T,dimnames = list(c("marron","noisette","vert","bleu"),c("brun", "chatin","roux","blond")))
```

$\textbf{2. Calculer la matrice des fréquences (arrondit au 100ème près)}$

```{r}
matfreq <- mat / sum(mat)
round(matfreq*100,2)
```

3. les lois marginales (nommer c pour le vecteur colonne et r pour le vecteur
ligne)

```{r}
l <- round(apply(matfreq,1,sum),2)
c <- round(apply(matfreq,2,sum),2)
```

4.Profils lignes

```{r}
L <- round(sweep(mat,1,rowSums(mat),'/'),2)
```

5.Profils colonnes

```{r}
C <- round(sweep(mat,2,colSums(mat),'/'),2)
```

6. La distance de chi-deux entre les profils lignes

```{r}
d.chi <- 0
distancechideux <- function(L){
  for(i in 1:nrow(L)-1){
    
    d.chi <- d.chi + sum(((L[i,] - L[i+1,]) ^ 2) /c)
  }
  return (d.chi)
}
```

7. la matrice des taux de liaison

```{r}
t <- round((matfreq - (l%*%t(c))) / (l%*%t(c)),2)
```


$\textbf{Exercice 18}$

1. $\text{Creation des variables}$

```{r}
tableau <- matrix(c(290,410,110,190), ncol=2, byrow=TRUE)
colnames(tableau) <- c("Bleu","Brun")
rownames(tableau) <- c("Celib","Marie")
tableau <- as.table(tableau)
```

2. $\text{Le contenu de la variable tableau et representation graphique}$

```{r}
tableau
tabdf <-data.frame(tableau)
MC <- tabdf$Var1
g <- ggplot(tabdf) + geom_bar(stat="identity",mapping=aes(x = Var2,y = Freq,fill = MC)) + 
  xlab("Couleur des yeux") + ylab("Marie/Celib") + ggtitle("Diagramme en baton")
g + theme (plot.title = element_text(size=11,face="bold",hjust = 0.5))
```

3. $\text{Executions de certaines commandes}$
```{r}
n <- margin.table(tableau)
m1 <- margin.table(tableau,1)
m2 <- margin.table(tableau,2)
prop.table(tableau)
```
4. Le test du chi-deux

```{r}
chisq.test(tableau)
```
4.a $\text{Creation des variables}$
```{r}
tab0 <- as.array(m1) %*% t(as.array(m2))/n
tab0 <- as.table(tab0)
```

4.b $\text{Creation des variables}$

```{r}
summary(tableau)
summary(tab0)
```

5.b $\text{Creation des variables}$

```{r}
tab1 <- as.matrix(tableau)
tab1[2,1] <- tab1[1,1] + tab1[2,1]
tab1[1,1] <- 0
tab1[1,2] <- tab1[1,2] + tab1[2,2]
tab1[2,2] <- 0
tab1tab <- as.matrix(tab1)
chisq.test(tab1tab)
```

$\underline{\text{6. Test de khi-deux sur quelques echantillons de R}}$

```{r}
data(HairEyeColor)
dfH <- as.data.frame(HairEyeColor)
tH <- xtabs(Freq~Hair+Eye,dfH)
chisq.test(tH)
data(Titanic)
dfT <- as.data.frame(Titanic)
dfTtab <- xtabs(Freq~Sex+Survived,dfT)
chisq.test(dfTtab)
data(UCBAdmissions)
dfU <- as.data.frame(UCBAdmissions)
dfUtab <- xtabs(Freq~Admit+Gender,dfU)
chisq.test(as.table(dfUtab))
```

$\textbf{Exercice 19}$

```{r}
data(cars)
# regression lineaire 
reg <- lm(dist~speed,cars)
summary(reg)
plot(cars)
abline(reg,col="red")
```

$\text{19.a: La valeur prédite pour une vitesse de 20}$

```{r}
predict(reg,newdata = data.frame(speed=20))
```

$\text{Jeux de données cpus}$

```{r}
data(cpus)
head(cpus)
summary(cpus)
```
$\text{comportement des variables les unes par rapport aux autres}$

On utilise la commande plot

```{r}
plot(cpus,col="red")
```

$\text{Regression lineaire multiples}$

```{r}
regm <- lm(perf~syct+mmin+mmax+cach+chmin+chmax+estperf,cpus)
names(regm)
summary(regm)
```

Apres avoir fait le summary on remarque que les variables les pertinentes sont ceux qui sont les plus significatives au seuil $\alpha=0.05$ donc ces variables sont :

- estperf
- chmax
- cach

Les commandes stepAIC,addterm et dropterm peuvent etre utiliser aussi pour trouver les variables pertinentes.

```{r}
stepAIC(regm)
```


$\underline{\text{Exercice 20}}$

$\text{declaration des données}$

```{r}
x <- c(3,6,9,12,15,18,21,24)
y <- c(20,50,40,70,40,60,50,80)
```

```{r}
# Coefficient de correlation
cor(x,y)
# Methode de fisher
fisher.test(x,y)
```

```{r}
reg <- lm(y~x)
plot(x,y)
abline(reg,col="red")
```

$\underline{\text{Exercice 21}}$

```{r}
y <- c(85,70,100,140,115,105)
x1 <- c(3,5,9,12,14,17)
x2 <- c(11,14,15,16,19,23)
regm <- lm(y~x1+x2)
anova(regm)
```

$\underline{\text{Exercice 22}}$

```{r}
# load data
data <- read_excel("data/Donnees-TP2-M1-MIASHS.xls")
summary(data)
```
$\text{Tableau de contigence}$

```{r}
datavq <- subset(data,select=c(Sexe,EtatCivil,Diplome,AvisReforme)) 
tabc1 <- table(datavq)
tabc2 <- round(tabc1/sum(tabc1),2)
tabc3 <- tabc2*100
```
$\text{Representation graphique}$

```{r}
balloonplot(tabc1)
barplot(as.matrix(tabc1),beside = TRUE)
```

$\textbf{Croisement qualitatif vs qualitatif}$

```{r}
# distribution marginale
matfreq <- tabc1 / sum(tabc1)
dl <- round(apply(matfreq,1,sum),2)
dl
dc <- round(apply(matfreq,2,sum),2)
dc
# distribution conditionnelle
DC <- sweep(tabc1,2,colSums(tabc1),"/")
# test de khi-deux
dfse <- subset(data,select = c(Sexe,EtatCivil))
tabdfse <- table(dfse)
chisq.test(tabdfse)
# p-value > 0.05 donc pas de dependance significative entre les deux variables
```

$\textbf{Croisement qualitatif vs quantitatif}$

```{r}
# Resumé de la variable stress
s <- data$Stress
summary(s)
boxplot(s,col="blue",main="boxplot de la variable Stress")
datf <- subset(data,select = c(Stress,EtatCivil))
tabSE <- table(datf) # effectif
head(tabSE / sum(tabSE),6)
head(round(tabSE / sum(tabSE),2) * 100)
chisq.test(tabSE)
```
$\text{e.Realisation d'un boxplot}$

```{r}
# Realisation d'un boxplot
g <- ggplot(datf) + geom_boxplot(aes(x = EtatCivil, y = Stress, fill = EtatCivil)) + 
  ggtitle("Boxplot entre la variable Stress et EtatCivil")
g + theme (plot.title = element_text(size=11,face="bold",hjust = 0.5))
```
On remarque qu'il y a plus d'individus mariés car ils ont la moyenne la plus elevés et autant d'individus celibataires que divorcés car leurs moyennes sont identiques et moins d'individus Veufs.

$\text{f.Construction d'un histogramme}$

```{r}
g <- ggplot(datf) + geom_histogram(stat="identity",aes(x = EtatCivil, y = Stress, fill = EtatCivil)) + 
  ggtitle("Histogramme entre la variable Stress et EtatCivil")
g + theme (plot.title = element_text(size=11,face="bold",hjust = 0.5))
```

$\text{g. Resumé de la variable Stress en fonction de la variable EtatCivil}$

```{r}
head(datf)
```

$\textbf{6.Croisement quantitatif vs quantitatif}$


```{r}
dfas <- subset(data,select = c(Age,Satisfaction))
summary(dfas)
boxplot(dfas$Satisfaction,xlab="Satisfaction",main="Boxplot pour la variable Satisfaction")
```

$\text{Tableau de contingence}$

```{r}
# tableau des effectifs
tabcas <- table(dfas)
# tableau de frequence
tabfreq <- tabcas / sum(tabcas)
tabfreqp <- round(tabfreq * 100,2)
```

$\text{Nuage de point }$

```{r}
g <- ggplot(dfas) + geom_point(stat="identity",aes(x = Age, y = Satisfaction)) + 
  ggtitle("Nuage de point de la variable Satisfaction en fonction de l'age")
g + theme (plot.title = element_text(size=11,face="bold",hjust = 0.5))
```

$\text{m. La fonction split}$

```{r}
spl <- split(dfas,data$Sexe)
dim(spl$Homme)
dim(spl$Femme)
plot(spl$Homme,col="red",pch=20)
points(spl$Femme,col="blue",pch=17)
legend(45,15,c("Homme","Femme"),col=c("red","blue"),pch = c(20,17))
```

$\text{ Calcul de la covariance,correlation et realisation d'un ScatterplotMatrix}$

```{r}
# taille des echantillons
n <- length(dfas$Age)
X <- dfas$Age
Y <- dfas$Satisfaction 
covobs <- sum((X - mean(X)) * (Y - mean(Y))) / (n - 1)
covobs
cov(X,Y)
# Correlation 
num <-  (1 / (n - 1)) * sum((X - mean(X)) * (Y - mean(Y)))
denom <- sqrt(((1 / (n - 1)) * sum((X - mean(X))^2)) * ((1 / (n - 1)) * sum((Y - mean(Y))^2)))
corobs <- num / denom
corobs
cor(X,Y)
# Matrice de correlation 
dfcorr <- subset(data,select = c(Age,Anciennete,Salaire,Satisfaction,Stress,EstimeSoi))
matcorr <- cor(dfcorr)
scatterplotMatrix(matcorr)
```

Le graphe  montre les correlations possibles sur les differentes variablees, par exemple les variables Age et Anciennete
sont correlés positivement.
