---
title: "min_projet"
author: "EL_Hadrami"
date: "29/12/2020"
output: pdf_document
---

```{r setup, include=FALSE}
knitr::opts_chunk$set(echo = TRUE)
```

```{r,echo=FALSE}
library("tidyverse")
library("gplots")
library("FactoMineR")
library("factoextra")
library("corrplot")
library("fpc")
```

Soient les noms suivants qui remplacera les variables du jeux de données dans la partie contribution des varaibles

Dsc : Droit, sciences politiques
Seg : Sciences economiques, gestion
Aec : Administration economique et sociale
Lsla : Lettres, sciences du langage, arts
Shs : Sciences humaines et sociales
L : Langues
P2lsh : Pluri lettres langues sciences humaines
Sfa : Sciences fondamentales et applications
Dsp : Droit, sciences politiques
Staps : Sciences et techniques des activites physiques et sportives


```{r}
etudiants <- read.csv("data/etudiants.csv",header = TRUE,sep = ";")
filiere <- etudiants[,1]
etudiants <- as.matrix(etudiants[2:13])
rownames(etudiants) <- filiere
etudiants.active <- as.data.frame(etudiants[,1:6])
head(etudiants.active,4)
summary(etudiants.active)
```

$\textbf{Realisation d'une ACP}$

```{r}
#etudiants.active <- etudiants[,2:12]
res.acp <- PCA(etudiants.active,scale.unit = TRUE,graph = FALSE)
res.acp$eig
```

$\textbf{Graphe des valeurs propres}$

```{r}
fviz_eig(res.acp, addlabels = TRUE)
```
Les deux premières composantes principales expliquent 89.24% de la variation,donc les deux premiers axes
peuvent etre acceptés pour la suite de l'analyse.

$\textbf{Contributions des variables}$

```{r}
fviz_contrib(res.acp, choice = "var", axes = 1 :2)
```
$\underline{\text{Observations}}$

La ligne en pointillé rouge, sur le graphique ci-dessus, indique la contribution moyenne attendue.
Donc les variables les plus contributives sont Master.H,Licence.F,Licence.H,Doctorat.H.

$\textbf{Graphiques des individus}$

```{r}
fviz_pca_ind (res.acp, col.ind = "cos2",gradient.cols = c("#00AFBB", "#E7B800", "#FC4E07"),repel = TRUE) 
```

$\underline{\text{Observation:}}$

Un cos2 élevé indique une bonne représentation de l'individus  sur les axes principaux en considération(comme
on peut le voir dans le graphe ci dessus).

- Les individus ayant choisis les formations sciences humaines sociales et Droits sciences politique sont representés  sur le plan par des points de couleur semblable et sont proche l'un a l'autre, donc il forment un regroupement a deux individus, idem pour Aes,P2lsh et staps ce qui forme un autre regroupement de trois individus.


- Les individus ayant choisis les formations Langues et Lsla sont representés sur le plan par des points de meme couleur et sont proche l'un a l'autre ce qui forme  un autre regroupement de deux individus.

- Les individus ayant choisis les formations Snv, Seg et Sfa forment chacun un regroupement d'un seul individus.



```{r}
filiere <- c("Dsp","Seg","Aes","Lsla","L","Shs","p2lsh","Sfa","Snv","Staps")
rownames(etudiants.active) <- filiere
acp <- PCA(etudiants.active,scale.unit = TRUE,graph = FALSE)
fviz_contrib(acp, choice = "ind", axes = 1 :2)
```


$\textbf{Graphiques des individus et des variables}$

```{r}
fviz_pca_biplot(res.acp,
repel = TRUE,col.var = "#2E9FDF", # Couleur des variables
col.ind = "#696969")
```

$\underline{\text{Observations}}$

- Les individus feminins obtiennent plus de diplome de Licence,Master et Doctorat dans le domaine de sciences humaines et sociales et Droits sciences politique.

- Les individus masculins obtiennent plus de diplome de Licence , Master et Doctorat dans le domaine de Sciences economiques gestions.

$\underline{\text{Classification hiérarchique ascendante des données}}$

- Realisation d'un plot pour tous les individus

```{r}
plot(etudiants.active,col = "blue")
```

$\text{Utilisation de la fonction hclust pour la classification}$

```{r}
filiere <- c("Dsp","Seg","Aes","Lsla","L","Shs","p2lsh","Sfa","Snv","Staps")
rownames(etudiants.active) <- filiere
etudiants.cr <- scale(etudiants.active,center=T,scale=T)
d.etudiants <- dist(etudiants.cr)
tree <- hclust(d.etudiants,method = "ward.D2")
plot(tree,hang = -1)
print(sort(cutree(tree,k=6)))
```

$\text{Methode de K-means}$

```{r}
groupes.kmeans <- kmeans(etudiants.cr,centers=4,nstart=5)
inertie <- rep(0,times=6)
for (k in 2:6){
  group <- kmeans(etudiants.cr,centers = k ,nstart=5)
  inertie[k] <- group$betweenss/group$totss
}
plot(1:6,inertie,type="b",xlab="Nb. de groupes",ylab="% inertie expliquée")
```

```{r}
solkmeans <- kmeansruns(etudiants.cr,krange=2:6,criterion="asw")
plot(1:6,solkmeans$crit,type="b",xlab="Nb. de groupes",ylab="Silhouette")
```

