---
title: "Devoir_6"
author: "EL Hadrami N'DOYE"
date: "30/12/2020"
output: pdf_document
---

```{r setup, include=FALSE}
knitr::opts_chunk$set(echo = TRUE)
```

```{r}
library("FactoMineR")
library("factoextra")
library("corrplot")
library("fpc")
```

$\text{Application de CAH et K-means sur les données Dechathlon}$

```{r}
# chargement des données decathlon2
data("decathlon2")
# Les variables actives
decathlon2.active <- decathlon2[1:23,1:10]
head(decathlon2.active,4)
summary(decathlon2.active)
```

$\text{Realisation d'une CAH}$

```{r}
decathlon2.active.cr <- scale(decathlon2.active,center=T,scale=T)
dist.dec2 <- dist(decathlon2.active.cr)
clust.dc2 <- hclust(dist.dec2,method = "ward.D2")
plot(clust.dc2)
rect.hclust(clust.dc2,k=4)
print(sort(cutree(clust.dc2,k=4)))
```

Le dendogramme suggere un decoupage en 4 groupes, nous verrons ensuite la methode de K-means pour trouver le nombre de decoupages (k) optimal afin de confirmer ou rejetter le nombre de decoupages trouvés sur la methode de classification.

$\text{La methode de K-means}$

```{r}
groupes.kmeans <- kmeans(decathlon2.active.cr,centers=4,nstart=5)
inertie <- rep(0,times=10)
for (k in 2:10){
  group <- kmeans(decathlon2.active.cr,centers = k,nstart=5)
  inertie[k] <- group$betweenss/group$totss
}
plot(1:10,inertie,type="b",xlab="Nb. de groupes",ylab="% inertie expliquée")
```

Le graphe ci - dessus montre l'evolution de la proportion d’inertie, on constate qu'a partir de k = 4 classes, l’adjonction d’un groupe supplémentaire n’augmente pas «significativement» la part d’inertie expliquée par la partition.

$\text{Construction d'un diagramme d'individus et des variables}$

```{r}
res.da <- PCA(decathlon2.active,scale.unit = TRUE,graph = FALSE)
fviz_pca_biplot(res.da,repel = TRUE,col.var = "#2E9FDF", col.ind = "#696969")
```

Le biplot confirme  aussi que les individus peuvent etre regrouper pour former quatre classes. 